臺灣高等法院刑事裁定　　　　　　　　100年度聲再字第540號
再審聲請人
即受判決人
之　配　偶　吳國進
受 判決 人　魏雪卿
選任辯護人　黃秋田律師
上列聲請人因受判決人違反公職人員選舉罷免法案件，對於本院
99年度選上訴字第11號，中華民國99年10月21日第二審確定判決
（第一審案號：臺灣桃園地方法院98年度選訴字第8 號，起訴案
號：臺灣桃園地方法院檢察署98年度選偵字第19號），聲請再審
，本院裁定如下：
    主  文
再審之聲請駁回。
    理  由
一、聲請意旨略以：本件聲請人吳國進為受判決人魏雪卿之配偶
    ，依刑事訴訟法第427條第2款規定，得為受判決人之利益聲
    請再審，為就受判決人涉嫌違反公職人員選舉罷免法案件，
    聲請再審：(一)參酌98年度選他字第34號偵查卷第143 頁金蘭
    食品股份有限公司客戶訂貨單記載，受判決人魏雪卿所購之
    金蘭醬油禮盒僅90盒，對照證人楊貴容於第一審審理中之證
    述，可知金蘭醬油禮盒係用於母親節及端午節致贈親友使用
    ，屬於禮尚往來之餽贈。又對照扣押物品清單編號9 號魏雪
    卿記事本記載，95年除夕楊貴容3000元禮券、96年2 月楊貴
    容10000、97年2 月楊貴容40000，可見記事本確實為受判決
    人之送禮紀錄。又自該記事本之記載，均顯見受判決人有贈
    禮予親戚、朋友及地方人士之習慣，故金蘭醬油禮盒顯非用
    於賄選之用。(二)從證人楊貴容於第一審之證述、同案被告蔡
    宗明於第二審之證述，可知同案被告蔡宗明將金蘭醬油禮盒
    先行取回家，嗣再致贈與古旺炮、黃榮國2 人，並依證人古
    旺炮、黃國榮於第一審之證述可知，證人古旺炮、黃國榮收
    受上開金蘭醬油禮盒時，認知上，是為伴手禮。再從同案被
    告蔡宗明於調查站、第一審、第二審之證述亦可得知，同案
    被告蔡宗明與證人古旺炮、黃國榮為相識多年之好友，交情
    甚佳，同案被告蔡宗明與其等2人往來間，時常會攜帶伴手
    禮，金蘭醬油禮盒亦為伴手禮，而與賄選無涉。且參酌證人
    楊貴容、同案被告蔡宗明之證詞，可知金蘭醬油在母親節過
    後沒多久就已贈出，或由助理等人取走而未留存。則相關金
    蘭醬油既遭同案被告蔡宗明取回家，此時該物品之處理即與
    受判決人無涉。(三)因受判決人身為民意代表，平日行程甚多
    ，故對拜訪證人古旺炮之過程實無記憶，然經聲請人輾轉瞭
    解，當日係由同案被告蔡宗明攜帶金蘭醬油前往證人古旺炮
    家中拜訪，證人古旺炮家中尚有其配偶許淑英，故證人古旺
    炮於第一審證稱當場並無他人顯然已與事實不符，證人許淑
    英實為新事證，而有傳喚重啟審理程序之必要。(四)再就98年
    度選他字第34號卷第1頁之桃園縣調查偵辦縣議員魏某涉嫌
    賄選案職務報告，其緣由載明本案係由檢舉民眾徐○○檢舉
    ，然此檢舉民眾自始至終均未曾出面，檢舉時所提出之錄音
    證據在審理過程均未曾出現，則檢舉之真實性，亦有瞭解之
    必要。再查同案被告蔡宗明於第一審之證述，可知同案被告
    蔡宗明交付金蘭醬油禮盒予證人古旺炮、黃榮國之時間為98
    年端午節前後，則前述職務報告中稱同案被告蔡宗明於98年
    8 月上旬拜訪證人黃榮國等人之記載已明顯不符，足見本件
    受判決人違反選舉罷免法案件，係有心人所為之規劃栽贓。
    就檢舉人檢舉時所提出之錄音證據，實有將之認為新事證而
    重啟審理之必要。(五)另就受判決人於歷審之供述，可知金蘭
    醬油禮盒係同案被告蔡宗明與證人古旺炮、黃榮國之友誼，
    於拜訪2人時所攜帶之伴手禮，與賄選無關；證人古旺炮、
    黃榮國為深綠選民，金蘭醬油禮盒價值微薄，不足以動搖其
    2 人之投票意象；如認同案被告蔡宗明之行為構成賄選，受
    判決人亦屬不知情，因此部分與再審之事證較無關聯，爰請
    參閱受判決人於歷審之主張，重啟再審程序後，再予詳秉。
    綜上，依刑事訴訟法第420條第1項第6款規定，為受判決人
    涉嫌違反公職人員選舉罷免法案件，聲請再審云云。
二、按刑事訴訟法第420條第1項第6 款所謂「發現確實之新證據
    」，係指該證據於事實審法院判決前已經存在，為法院、當
    事人所不知，不及調查斟酌，至其後始行發見，且就證據本
    身形式上觀察，固不以絕對不須經過調查程序為條件，但必
    須顯然可認為足以動搖原有罪確定判決，而為受判決人無罪
    、免訴、免刑或輕於原判決所認罪名之判決者為限。故受理
    聲請再審之最後事實審法院，應就聲請再審理由之所謂「新
    證據」，是否具備事實審判決前已經存在，為法院、當事人
    所不知，事後方行發見之「嶄新性」，及顯然可認足以動搖
    原有罪確定判決，應為無罪、免訴、免刑或輕於原判決罪名
    之「顯然性」二要件，加以審查，為判斷應否准予開始再審
    之準據；再所謂確實之新證據，係指其證據之本身在客觀上
    可認為真實，勿須經過調查，即足以動搖原判決，使受刑人
    得受有利之裁判者而言，若在客觀上就其之真實性為如何，
    尚欠明瞭，非經相當之調查，不能辨其真偽，即與確實新證
    據之「確實」含義不符，自難據為聲請再審之理由（最高法
    院最高法院41年台抗字第1 號、33年抗字第70號判例意旨、
    85年度台抗字第308號、70年度台抗字第161號裁判意旨參照
    ）。
三、經查：原確定判決係依憑受判決人之供述、同案被告蔡宗明
    之證述、證人古旺炮、黃榮國於偵查及原審中之證述、金蘭
    公司98年11月9 日金管字第4291號函暨其附件客戶訂貨單、
    出貨單、同種類之金蘭禮盒相片及購買同種類金蘭禮盒所開
    立之統一發票等證據資料為據，認定受判決人犯罪，並於判
    決理由內並就受判決人否認有賄選犯行云云，其辯詞不可採
    ；及證人黃榮國、古旺炮2人於第一審、證人楊貴容於二審
    所為之證言，係為迴護受判決人，並不足取之理由，分別予
    以指駁及說明。所為論斷，俱有卷存證據資料可資覆按，從
    形式上觀察，並無採證或認定事實違背經驗法則或論理法則
    ，或其他違背法令之情形。聲請人雖提出98年度選他字第34
    號偵查卷第143頁金蘭食品股份有限公司客戶訂貨單、扣押
    物品清單編號9號魏雪卿記事本、受判決人歷審之供述、同
    案被告蔡宗明於調查站、第一審、二審之證述、證人楊貴容
    、古旺炮、黃國榮於第一審之證述，以及桃園縣調查站偵辦
    縣議員魏某涉嫌賄選案職務報告書，說明本案尚有重啟再審
    程序之必要云云。惟上開98年度選他字第34號偵查卷第143
    頁金蘭食品股份有限公司客戶訂貨單、扣押物品清單編號9
    號魏雪卿記事本、受判決人歷審之供述、同案被告蔡宗明於
    調查站、第一審、二審之證述、證人楊貴容、古旺炮、黃國
    榮於第一審之證述，以及桃園縣調查站偵辦縣議員魏某涉嫌
    賄選案職務報告書等，均係原確定判決調查、審理時，即已
    為法院、當事人所知悉之證據，且經原審法院詳為斟酌後，
    於原確定判決敘明其採證認事用法之理由，顯非未經發見，
    不及調查斟酌，至其後始行發見者；且從上開證據之形式上
    觀察，亦非顯然可認為足以動搖原確定判決，核與確實新證
    據之「嶄新性」與「顯然性」要件均不相符，均非為刑事訴
    訟法第420條第1項第6款規定之確實之新證據。聲請人又提
    出證人古旺炮之配偶許淑英為新事證，以證明同案被告蔡宗
    明贈與金蘭醬油禮盒予證人古旺炮時，許淑英在場，證人古
    旺炮於第一審證稱當場並無他人與事實不符云云。惟查依聲
    請書狀上所稱聲請人係幾經輾轉瞭解當日證人古旺炮之配偶
    許淑英在場云云，然並未提出相關憑據以實其說，泛言幾經
    輾轉瞭解云云，此部分陳述是否真實，尚有疑義；且縱認證
    人古旺炮之配偶當時確實在場，亦難資為有利於受判決人之
    認定，並不足以動搖原確定判決，核非為刑事訴訟法第420
    條第1項第6款規定之確實之新證據。聲請人另主張本件檢舉
    人徐○○始終未曾出面，其於檢舉時所提出之錄音證據於審
    理過程中亦未曾出現，認有重啟審理之必要云云。經查本案
    桃園縣調查站偵辦縣議員魏某涉嫌賄選案職務報告書記載，
    本案係因檢舉人徐○○之檢舉並提出錄音內容而發動調查。
    惟二審法院審酌相關事證後，係以受判決人之供述、同案被
    告蔡宗明之證述、證人古旺炮、黃榮國於偵查及二審中之證
    述、金蘭公司98年11月9日金管字第4291號函暨其附件客戶
    訂貨單、出貨單、同種類之金蘭禮盒相片及購買同種類金蘭
    禮盒所開立之統一發票等證據資料為據，認定受判決人犯罪
    ，並未以檢舉人徐○○所為之陳述及其提出之錄音作為認定
    受判決人有罪之依據，二審法院未就檢舉人徐○○及其提出
    之錄音加以傳喚及調查，核屬二審法院採證認事之適法行使
    ，並對卷附證據資料所為之價值判斷，而其證據之取捨亦無
    違反論理或經驗法則，聲請人此部分主張，顯非足以推翻原
    確定判決之認定；且上開檢舉人徐○○及其所提出之錄音證
    據，亦非屬當事人及法院所不知，不及調查斟酌，至其後始
    行發現之證據，故核與確實新證據之「嶄新性」與「顯然性
    」要件均不相符，亦非為刑事訴訟法第420條第1項第6款規
    定之確實之新證據。
四、綜上所述，本件聲請意旨各項論述及所提之證據，無非係就
    原確定判決證據如何採酌認定之爭執，均核與刑事訴訟法第
    420條第1項第6 款之規定並不相符，本件再審之聲請，為無
    理由，應予駁回。
據上論斷，應依刑事訴訟法第434條第1項，裁定如主文。
中    華    民    國    100  年    12    月  30       日
                  刑事第二十五庭審判長法  官 黃瑞華
                                      法  官 陳恒寬
                                      法  官 許文章
以上正本證明與原本無異。
如不服本裁定，應於收受送達後五日內向本院提出抗告狀。
                                      書記官 范家瑜
中    華    民    國   100    年    12    月    30    日